臺灣橋頭地方法院民事裁定
111年度消債職聲免字第23號
聲請人即債　龔建銘　00000000000000000000000000000000000
務人0000000000000000000000000000000000000000000000
法定代理人　官寶貴　000000000000
代　理　人　陳雅琴律師(法律扶助律師)　
上列聲請人即債務人因消費者債務清理事件聲請免責，本院裁定
如下：
    主  文
聲請人即債務人龔建銘應予免責。
    理  由
一、按法院為終止或終結清算程序之裁定確定後，除別有規定外
    ，應以裁定免除債務人之債務；又法院裁定開始清算程序後
    ，債務人有薪資、執行業務所得或其他固定收入，扣除自己
    及依法應受其扶養者所必要生活費用之數額後仍有餘額，而
    普通債權人之分配總額低於債務人聲請清算前2 年間，可處
    分所得扣除自己及依法應受其扶養者所必要生活費用之數額
    者，法院應為不免責之裁定，但債務人證明經普通債權人全
    體同意者，不在此限；而債務人有下列各款情形之一者，法
    院應為不免責之裁定，但債務人證明經普通債權人全體同意
    者，不在此限：一、於七年內曾依破產法或本條例規定受免
    責。二、故意隱匿、毀損應屬清算財團之財產，或為其他不
    利於債權人之處分，致債權人受有損害。三、捏造債務或承
    認不真實之債務。四、聲請清算前二年內，因消費奢侈商品
    或服務、賭博或其他投機行為，所負債務之總額逾聲請清算
    時無擔保及無優先權債務之半數，而生開始清算之原因。五
    、於清算聲請前一年內，已有清算之原因，而隱瞞其事實，
    使他人與之為交易致生損害。六、明知已有清算原因之事實
    ，非基於本人之義務，而以特別利於債權人中之一人或數人
    為目的，提供擔保或消滅債務。七、隱匿、毀棄、偽造或變
    造帳簿或其他會計文件之全部或一部，致其財產之狀況不真
    確。八、故意於財產及收入狀況說明書為不實之記載，或有
    其他故意違反本條例所定義務之行為，致債權人受有損害，
    或重大延滯程序，消費者債務清理條例(下稱消債條例)第13
    2條、第133條、第134條分別定有明文。
二、本件聲請人前向金融機構辦理信用貸款、信用卡契約等，致
    積欠無擔保債務共計新臺幣（下同）1,461,031元（見本院 
    民國110年7月13日橋院嬌110年度司執消債清司顯字第50號
    債權表），因無法清償債務，於110年1月21日向本院聲請清
    算，經本院以110年度消債清字第10號裁定聲請人自110年5
    月24日16時起開始清算程序，復經本院司法事務官就聲請人
    財產進行清算結果，普通債權人共獲137,625元之分配，再
    經本院司法事務官以110年度司執消債清字第50號裁定清算
    程序終結確定等情，此經本院依職權調閱上開案件卷宗查明
    無訛，應堪信屬實。
三、經查： 
(一)聲請人前於106年9月間因梗塞性腦中風，傷及語言區造成失
    語症，且有重度血管性失智症，經臺灣高雄少年及家事法院
    以109年度監宣字第851號裁定監護宣告，其現任職於財團法
    人心路社會福利基金會經營管理一家工場，每月薪資約7,00
    0元，依其109年3月至110年2月薪資明細所示，此期間薪資
    總額為82,065元，核每月平均薪資6,839元，而其勞工保險
    現投保薪資為13,500元，名下無財產，109年度申報所得為9
    5,745元，另每月領有身障補助5,065元等情，有前揭裁定、
    財產及收入狀況說明書、綜合所得稅各類所得資料清單、勞
    保局被保險人投保資料查詢、稅務電子閘門財產所得調件明
    細表及聲請人提出之薪資明細等件附卷可稽。則查無聲請人
    有其他收入來源，佐以聲請人已提出前開薪資明細為證，本
    院認以聲請人自述每月薪資7,000元，加計身障補助每月5,0
    65元，共12,065元核算其自開始清算後之每月固定收入，應
    可反映其真實收入狀況。
(二)按債務人必要生活費用，以最近一年衛生福利部或直轄市政
    府所公告當地區每人每月最低生活費一點二倍定之；受扶養
    者之必要生活費用，準用第一項規定計算基準數額，並依債
    務人依法應負擔扶養義務之比例認定之，消債條例第64條之
    2第1項、第2項分別定有明文。至支出部分，聲請人主張扶
    養2名未成年子女，每月支出扶養費7,500元。按直系血親相
    互間，互負扶養之義務，民法第1114條第1款亦有明定。查
    聲請人子女名下無財產，亦無申報所得，惟每月領有身心障
    礙補助3,772元，有其個人戶籍資料、稅務電子閘門財產所
    得調件明細表、全國財產稅總歸戶財產查詢清單、領取補助
    之存摺內頁影本附卷可參，扶養費用部分，依消債條例第64
    條之2第1、2項，並參照民法第1118、1119條規定，其負扶
    養義務之程度，亦應考量其目前身負債務之窘境，所負擔之
    扶養義務能力，自非比一般，在無其他更為詳實之資料可供
    佐證之情形下，故本院認定以110年度高雄市最低生活費標
    準之1.2倍16,009元為標準，則與未成年子女母親分擔扶養
    費後，聲請人每月應支出之扶養費應以14,123元為度【計算
    式：(16,009×2-3,772)÷2＝14,123)，聲請人主張每月扶養費
    為7,500元，尚低於上開數額，可以採納。至聲請人個人日
    常生活必要費用部分，審酌聲請人負債之現況，基於社會經
    濟活動之互賴及誠信，該日常生活所需費用，自應節制開支
    ，不得有超越一般人最低生活標準之享受，否則反失衡平，
    本院依消債條例第64條之2第1項，參酌衛福部社會司所公告
    歷年最低生活費標準，110年度高雄市最低生活費標準13,34
    1元之1.2倍為16,009元，則聲請人每月最低生活費除有特殊
    情形並有證據證明者外，自宜以此為度，始得認係必要支出
    ，而聲請人主張每月必要生活費為10,688元，較上開核算標
    準為低，應屬可採。是聲請人於開始清算程序後，其每月固
    定收入扣除扶養費及聲請人自己所必要生活費用後，已無餘
    額，與消債條例第133條規定應不免責之要件不符。
四、綜上所述，聲請人既無消債條例第133條本文所定不應免責
    之事由存在，復查無消債條例第134條應不免責之行為，揆
    諸首揭規定，本件應予聲請人免責，爰裁定如主文。　　　
中　　華　　民　　國　 111　　年　　5 　　月　　11　　日
              　　        民事庭　法　官　薛博仁
以上正本係照原本作成。
如不服本裁定，應於裁定送達後10日內，以書狀向本院提出抗告
，並繳納抗告費新臺幣1千元。
中　　華　　民　　國　 111　　年　　5 　　月　　13　　日
                          　　　　書記官　郭南宏